【裁判字號】    98,交抗,1460
【裁判日期】    980608
【裁判案由】    違反道路交通管理處罰條例
【裁判全文】
臺灣高等法院交通事件裁定            98年度交抗字第1460號
抗  告  人  交通部公路總局臺北區監理所板橋監理站
受處分人    甲○○
上列抗告人因違反道路交通管理處罰條例案件，不服臺灣板橋地
方法院，中華民國98年4月28日所為裁定（98年度交聲字第933號
），提起抗告，本院裁定如下：
    主  文
抗告駁回。
    理  由
一、抗告意旨略以：對於酒駕行為人，僅限制不得駕駛該級類汽
    車，而仍得駕駛其他級類汽車，顯難達成道路交通管理處罰
    條例第1條研訂之「確保交通安全」立法精神，亦不符社會
    大眾之期待與各交通機關維護民眾行的安全之責任與義務，
    亦變相鼓勵社會大眾多考高等級駕照，以免違規時遭到吊扣
    駕照之處罰，無疑成為保護廣大用路人用路安全之一大漏洞
    。作為合法駕駛車輛依據之汽車駕照切割處罰。另吊扣駕駛
    執照，係限制其駕駛資格，並非剝奪駕駛資格。為維護道路
    交通管理目的及公平性原則，爰請撤銷原裁定關於吊扣駕照
    部份，維持抗告機關之原處分等語。
二、原裁定略以：原處分略以：異議人即受處分人甲○○於民
    國97年12月24日14時1分許，酒後騎乘車號APW-118號重型機
    車，行經臺北縣板橋市○○路○段50巷巷口，經警攔停，測
    得酒精濃度達每公升0.66毫克，而予告發。遂於98年4月14
    日以板監裁字裁第41-C00000000號裁處異議人吊扣駕駛執照
    12個月，施以道安講習，就原依同條例第35條第1項第1款應
    處罰鍰新臺幣（下同）45,000元部分，業因異議人上開違規
    行為，同時涉犯刑法第185條之3之服用酒類不能安全駕駛動
    力交通工具罪，經法院判處罰金50,000元，故違反道路交通
    管理處罰條例規定部分不予裁處（於裁決書上已塗銷記載）
    等語。異議意旨略以：酒後騎乘機車，確實錯誤，已深感
    悔悟，並經重罰50,000元，而貨車駕照係謀生工具，伊夫年
    事已高、長年生病而無法工作，全賴伊外出送貨以養家活口
    ，倘普通大貨車駕照遭吊扣恐影響生計，求免予吊扣普通大
    貨車駕照等語。經查：(1)異議人領有普通大貨車駕駛執照
    ，於上開時、地，酒後駕駛車號APW-118號重型機車，經警
    稽查測得其吐氣所含酒精濃度達每公升0.66毫克，而製單舉
    發等情，為異議人所不爭執，並有臺北縣政府警察局北縣警
    交字第C00000000號舉發違反道路交通管理事件通知單、交
    通部公路總局臺北區監理所板橋監理站98年4月14日以板監
    裁字裁第41-C00000000號違反道路交通管理事件裁決書附卷
    可稽，其酒後駕車違規事實，堪以認定。(2)觀察比較道路交
    通管理處罰條例第68條規定，顯見現行法有關應吊扣何種類
    之駕駛執照，應視行為人違規當時所騎乘之車輛種類而定。
    準此，異議人酒後駕駛自用一般小貨車上路，並因而肇事致
    人受傷，揆諸上開說明，僅能吊扣其自用一般小貨車之駕駛
    執照。而異議人僅有普通大貨車駕駛執照，未領有機車駕駛
    執照，有異議人之汽、機車駕照基本資料在卷可稽，是異議
    人自無機車駕駛執照，自應視為無從執行前開吊扣處分，而
    無須再另行吊扣異議人持有之其他級車類駕駛執照，是原處
    分將異議人領有之普通大貨車駕駛執照予以吊扣，於法不合
    。異議意旨以工作需要普通大貨車駕駛執照，請免予吊扣駕
    駛執照乙節，固無理由，惟原處分既有上開瑕疵可指，此部
    分裁決即屬不能維持，應予撤銷，改諭知不罰等語。
三、按汽車駕駛人飲用酒類或其他類似物後其吐氣所含酒精濃度
    超過每公升0.25毫克或血液中酒精濃度超過0.05﹪以上，不
    得駕車，道路交通安全規則第117條第2款定有明文，又汽車
    駕駛人，駕駛汽車經測試檢定酒精濃度超過規定標準，因而
    肇事致人受傷者，處新臺幣（下同）1萬5千元以上6萬元以
    下罰鍰，並當場移置保管該汽車吊扣其駕駛執照2年，並應
    接受道路交通安全講習，道路交通管理處罰條例第35條第1
    項第1款、第24條第1項第2款，分別定有明文。惟按道路交
    通管理處罰條例第68條於95年3月1日修正施行，修正前之道
    路交通管理處罰條例第68條規定：「汽車駕駛人，因違反本
    條例及道路交通安全規則之規定，受吊扣或吊銷駕駛執照處
    分時，吊扣或吊銷其持有各級車類之駕駛執照」，而修正後
    為：「汽車駕駛人，因違反本條例及道路交通安全規則之規
    定，受吊銷駕駛執照處分時，吊銷其持有各級車類之駕駛執
    照。」即將原條文中之「吊扣或」3字刪除。查其立法過程
    ，該條文修正前之原提案修正條文為：「汽、機車駕駛人，
    因違反本條例及道路交通安全規則之規定，受吊扣或吊銷駕
    駛執照處分時，吊扣或吊銷其違法或違規當時所駕駛車輛之
    駕駛執照。」交通部雖於委員審查會時表達反對意見，認為
    此修正結果將產生如駕駛人以其領有之聯結車、大客車、大
    貨車駕駛執照駕駛小型車，而有違規酒後駕車、肇事逃逸等
    情時，將無法吊扣或吊銷其所持駕駛執照，以達有效處罰與
    維護道路交通安全之目的，然立法者考量因違規而吊扣駕照
    ，不宜連其他如職業上、生活上所需之駕照一併吊扣，否則
    恐影響人民工作及生活甚鉅，有失之過酷等情，最終協商通
    過之道路交通管理處罰條例第68條，係將「吊扣或」3字刪
    除（以上立法過程，參見立法院公報94卷48期3430號二冊第
    107至136頁、94卷70期3452號第135至141頁）。顯見立法者
    真意在於汽車駕駛人因違反道路交通管理處罰條例及道路交
    通安全規則之規定，受「吊扣」駕駛執照處分時，僅能「吊
    扣」違規當時所駕駛車輛之駕駛執照，亦即就吊扣駕照之處
    分，為限縮之修正（本院暨所屬法院97年法律座談刑事類第
    40號決議意旨參照）。原裁定依上開說明，撤銷原處分不當
    部分，改諭知不罰，核無不合。抗告意旨，以交通安全及公
    平考量等，認應吊扣駕照，固非無見。然未能參酌上開立法
    過程與旨趣，而影響人民工作權，尚不可採，難認抗告有理
    由，應予駁回。
四、據上論結，應依道路交通案件處理辦法第26條，刑事訴訟法
    第412條，裁定如主文。
中    華    民    國    98    年    6     月    8     日
                  刑事第十八庭審判長法  官  吳鴻章
                                    法  官  陳健順
                                    法  官  周政達
以上正本證明與原本無異。
不得再抗告。
                                    書記官  廖純瑜
中    華    民    國    98    年    6     月    8     日


司法院資訊處製作；財團法人民間司法改革基金會備份。
